最　高　行　政　法　院　判　決
                                     100年度判字第2148號
上  訴  人　台灣糖業股份有限公司
代　表　人　胡懋麟
訴訟代理人　阮文泉律師
被 上訴 人　高雄市西區稅捐稽徵處
代　表　人　李瓊慧
　　　　　　　　　　　　　送達代收人　謝碧幼
上列當事人間地價稅事件，上訴人對於中華民國100年6月8日高
雄高等行政法院99年度訴字第92號判決，提起上訴，本院判決如
下：
　　主  文
上訴駁回。
上訴審訴訟費用由上訴人負擔。
　　理  由
一、上訴人所有坐落高雄市○○區○○段59-1、59-2、59-6、60
    、71-1地號等5筆土地（下稱系爭土地），核定面積分別為5
    9-1地號土地為488.6平方公尺、59-2地號土地為819平方公
    尺、59-6地號土地民國（下同）92年期為574平方公尺、93
    年期至96年期為573.3平方公尺、60地號土地為3,647平方公
    尺、71-1地號土地為2,605.4平方公尺，原經被上訴人（改
    制前為高雄市稅捐稽徵處）所屬前鎮分處（下稱前鎮分處）
    課徵田賦在案。嗣前鎮分處執行97年度地價稅稅地清查及依
    據高雄市政府都市發展局97年6月17日高市都發開字第09700
    08398號函復，始知系爭土地已於88年12月15日都市計畫發
    布，編定土地使用分區為「特定倉儲轉運專用區」，且未作
    農業使用，核與土地稅法第22條課徵田賦規定不符，爰依土
    地稅法第14條規定，改按一般用地稅率課徵地價稅，並依稅
    捐稽徵法第21條規定，補徵92年至96年地價稅，合計新臺幣
    （下同）8,226,480元。上訴人不服，申請復查，未獲變更
    ，提起訴願，亦遭決定駁回，乃提起行政訴訟，經原審法院
    99年度訴字第92號判決（下稱原判決）撤銷訴願決定及原處
    分（復查決定含原核定處分）中關於補徵上訴人92年至96年
    地價稅超過7,846,794元部分（即379,686元部分，詳如附表
    ），並駁回上訴人其餘之訴。上訴人仍不服，提起本件上訴
    ，求為判決廢棄原判決不利於上訴人部分，廢棄部分撤銷訴
    願決定及原處分（復查決定含原核定處分）。
二、上訴人起訴意旨略以：
(一)、依證人高美錦99年7月22日於原審之證述可知，被上訴人
      並未確實進入系爭59-1、59-2、59-6地號土地查看，為明
      確之調查。實則系爭3筆土地上仍存有竹木等作物，尚為
      農業之利用，此有照片為憑，故被上訴人認為系爭3筆土
      地未為農業使用，實屬率斷。又被上訴人未詳查92年至96
      年間系爭土地之使用情形為何，並為相關之舉證，徒以事
      後98年現場勘查結果，概括認定系爭土地於92年至96年間
      未作農業使用，即為補徵差額地價稅之核定，自非適法。
      況系爭土地原即作為農業使用，並經被上訴人課徵田賦在
      案，嗣經濟部加工出口區管理處（下稱加工出口區管理處
      ）為推動亞太營運中心計畫，選定系爭土地設置小港特定
      倉儲轉運專用區，位於都市計畫細部計畫劃定之A、B、C
      、D四區之A、C區內，惟上訴人依規定規劃開發本案C區第
      1期投資計畫送審，結果因與飛航相容問題一時不易解決
      ，致奉行政院同意申請終止。且加工出口區管理處迄今並
      無開發計畫，於依法獲准開發前，尚屬依法不能建築之土
      地，僅得依土地法第83條做農業使用，自符合土地稅法第
      22條第1項第2款至第4款課徵田賦之規定，不應因系爭土
      地形式上有尚未具體實施之高雄航空貨運園區計畫，即喪
      失其原應予課徵田賦之資格。
(二)、依土地稅減免規則第11條之4規定及交通部民用航空局（
      下稱民航局）99年7月2日場建字第0990020375號函示，系
      爭59-1、59-2、59-6地號土地係位於依「航空站飛行場助
      航設備四周禁止限制建築物及其他障礙物高度管理辦法」
      （下稱建物高度管理辦法）第4條第1項第3款第1目所劃定
      之高雄航空站轉接面範圍內，為限制建築地區；系爭60、
      71-1地號土地同屬各跨越建物高度管理辦法第3條第1項第
      3款所劃定高雄航空站之起落地帶（為禁止建築地區）及
      第4條第1項第3款第1目所劃定之轉接面（為限制建築地區
      ）等二不同範圍。故就系爭60、71-1地號土地自應依土地
      稅減免規則第11條之4規定，區分禁建區之面積及限建區
      之面積分別為地價稅（或田賦）之減徵或免除。被上訴人
      均以限建區之面積，並僅為30%之酌減，自非適法。
(三)、由於地價稅之計算依土地稅法第16條規定採累進課徵方式
      ，如用以計算所有權人地價稅之地價總額認定有所變更，
      所有權人所有土地之地價稅均應相應予以調整，而非僅為
      部分土地地價稅之調整。且原核定處分係單一行政處分，
      無從分割，自無一部正確一部錯誤之問題，人民亦無需負
      擔行政機關錯誤所生之任何不利益。故上訴人仍認本件行
      政處分應予撤銷，非得部分更正，應由被上訴人另為適法
      之行政處分（有原審法院98年度訴字第489號判決可參）
      等語，爰求為判決撤銷訴願決定及原處分（復查決定含原
      核定處分）。
三、被上訴人答辯意旨略以：
(一)、經前鎮分處執行97年度地價稅稅地清查及依據高雄市政府
      都市發展局97年6月17日高市都發開字第0970008398號函
      復，系爭土地於88年12月15日都市計畫發布，編定土地使
      用分區為「特定倉儲轉運專用區」。縱系爭土地符合財政
      部99年1月21日台財稅字第09800412020號令，不再限制土
      地所有權人之身分，惟經前鎮分處派員至現場勘查結果，
      系爭土地皆為空地，且未作農業使用，依土地稅法第14條
      及第22條規定，應課徵地價稅。況上訴人亦無法舉證證明
      系爭土地仍作農業使用，核與土地稅法第22條課徵田賦規
      定不符。
(二)、經民航局及被上訴人查明，系爭土地中屬禁止建築者，包
      括系爭60地號土地部分面積112平方公尺、系爭71-1地號
      土地部分面積1,894平方公尺，被上訴人原未區分禁建及
      限建面積，全部依限建之規定，減徵30%之地價稅，經被
      上訴人重新計算後，上訴人92年至96年地價稅計為7,846,
      794元，共應減379,686元（詳如附表）等語，爰求為判決
      駁回上訴人在第一審之訴。
四、原判決略以：
(一)、依行政院93年6月18日院台經字第09300284498號函、經濟
      部93年6月25日經授營字第09320289070號函、高雄市政府
      91年2月25日高市府工都字第08402號公告及研商行政院交
      辦「為避免高雄航空貨運園區計畫用地閒置」會議紀錄可
      知，系爭土地因投資開發計畫無法解決飛安問題而中止，
      依法須作低密度使用，不可影響未來中長期開發計畫，亦
      不可有固定建築物，上訴人於94年9月間計畫將系爭土地
      作為貨櫃車及貨櫃聯結車停放場，顯非作農業使用。又被
      上訴人於98年1月20日至系爭土地現場會勘，依其會勘人
      員高美錦於99年7月22日到庭之陳述，再觀諸其所提出之
      被上訴人現場勘查照片可知，系爭土地中之60及71-1地號
      土地為空地，而59-1、59-2及59-6地號土地上雖有零星一
      叢一叢之綠色植物，惟係無人照顧之雜草，而非農作物，
      另參諸上訴人97年12月31日高資字第0970008335號函之內
      容，顯見系爭土地自中止上揭投資計畫後，並未興建任何
      建築物，而為空地，未作農業使用。則系爭土地自未符合
      土地稅法第22條第1項第2款至第4款得課徵田賦之規定。
      另土地法第83條僅係規定，編為某種使用地之土地，於其
      所定之使用期限前，仍得繼續為從來之使用，尚無法依該
      規定而認定系爭土地於92年至96年間係作農業使用。且上
      訴人對系爭土地於92年至96年間係作農業使用之有利於己
      之事實，應負舉證責任，而被上訴人至現場勘查之結果，
      既認系爭土地皆為空地，未作農業使用，上訴人復無法舉
      證證明系爭土地於92年至96年間仍作農業使用，則被上訴
      人依稅捐稽徵法第21條規定，補徵上訴人系爭土地92年至
      96年地價稅，於法尚無不合。
(二)、系爭土地均位在建物高度管理辦法規定限制及禁止建築地
      區內，均得依土地稅減免規則第11條之4規定，減徵地價
      稅，惟系爭土地中之60、71-1地號土地，分別有禁建部分
      面積112平方公尺、1,894平方公尺，而限建部分面積僅為
      5,098平方公尺、1,828平方公尺，然被上訴人僅依上揭法
      條第2項之規定，將系爭土地之地價稅全部減徵30%，經被
      上訴人依正確面積及規定重新計算補徵上訴人92年至96年
      之地價稅應為7,846,794元。是被上訴人補徵92年至96年
      之地價稅處分在7,846,794元範圍之部分，尚無違誤，至
      超過7,846,794元之部分，應予撤銷。
(三)、被上訴人補徵上訴人92年至96年之地價稅處分係涉及金錢
      給付之行政處分，既經原審法院查明其數額有如上述之違
      誤，其相關之土地面積及金額亦為兩造所確認，則依行政
      訴訟法第197條之規定，原審法院自得以確定不同金額之
      給付代替之，乃判決撤銷訴願決定及原處分（復查決定含
      原核定處分）中關於補徵上訴人92年至96年地價稅超過7,
      846,794元部分（即379,686元部分，詳如附表），並駁回
      上訴人其餘之訴。
五、本院查：
(一)、按「稅捐之核課期間，依左列規定：……二、依法應由納
      稅義務人實貼之印花稅，及應由稅捐稽徵機關依稅籍底冊
      或查得資料核定課徵之稅捐，其核課期間為5年。」為稅
      捐稽徵法第21條第1項第2款所明文。次按「地價稅或田賦
      之納稅義務人如左：一、土地所有權人。」、「為發展經
      濟，促進土地利用，增進社會福利，對於國防、政府機關
      、公共設施、騎樓走廊、研究機構、教育、交通、水利、
      給水、鹽業、宗教、醫療、衛生、公私墓、慈善或公益事
      業及合理之自用住宅等所使用之土地，及重劃、墾荒、改
      良土地者，得予適當之減免；其減免標準及程序，由行政
      院定之。」、「本法所稱農業用地，指非都市土地或都市
      土地農業區、保護區範圍內土地，依法供下列使用者︰一
      、供農作、森林、養殖、畜牧及保育使用者。二、供與農
      業經營不可分離之農舍、畜禽舍、倉儲設備、曬場、集貨
      場、農路、灌溉、排水及其他農用之土地。三、農民團體
      與合作農場所有直接供農業使用之倉庫、冷凍（藏）庫、
      農機中心、蠶種製造（繁殖）場、集貨場、檢驗場等用地
      。」、「已規定地價之土地，除依第22條規定課徵田賦者
      外，應課徵地價稅。」、「（第1項）地價稅基本稅率為
      千分之十。土地所有權人之地價總額未超過土地所在地直
      轄市或縣（市）累進起點地價者，其地價稅按基本稅率徵
      收；超過累進起點地價者，依左列規定累進課徵：……五
      、超過累進起點地價20倍以上者，就其超過部分課徵千分
      之五十五。（第2項）前項所稱累進起點地價，以各該直
      轄市及縣（市）土地七公畝之平均地價為準。但不包括工
      業用地、礦業用地、農業用地及免稅土地在內。」及「（
      第1項）非都市土地依法編定之農業用地或未規定地價者
      ，徵收田賦。但都市土地合於左列規定者亦同：一、依都
      市計畫編為農業區及保護區，限作農業用地使用者。二、
      公共設施尚未完竣前，仍作農業用地使用者。三、依法限
      制建築，仍作農業用地使用者。四、依法不能建築，仍作
      農業用地使用者。五、依都市計畫編為公共設施保留地，
      仍作農業用地使用者。（第2項）前項第2款及第3款，以
      自耕農地及依耕地三七五減租條例出租之耕地為限。」分
      別為土地稅法第3條第1項第1款、第6條、第10條第1項、
      第14條、第16條第1項第5款、第2項及第22條第1項、第2
      項所明定。再按「（第1項）飛航管制區依飛航安全標準
      及航空站、飛行場、助航設備四週禁止、限制建築辦法規
      定禁止建築之土地，其地價稅或田賦減徵50%。但因禁止
      建築致不能建築使用且無收益者，全免。（第2項）依前
      項辦法規定限制建築地區之土地，因實際使用確受限制者
      ，其地價稅或田賦得在30%範圍內，由直轄市主管機關、
      縣（市）政府酌予減徵。」及「（第1項）飛航管制區依
      航空站飛行場助航設備四周禁止限制建築物及其他障礙物
      高度管理辦法規定禁止建築之土地，其地價稅或田賦減徵
      50%。但因禁止建築致不能建築使用且無收益者，全免。
      （第2項）依前項辦法規定限制建築地區之土地，因實際
      使用確受限制者，其地價稅或田賦得在30%範圍內，由直
      轄市、縣（市）主管機關酌予減徵。」分別為94年2月24
      日修正前、後土地稅減免規則第11條之4所規定。
(二)、原審為原判決時，業已斟酌全辯論意旨及調查證據之結果
      ，依論理法則及經驗法則判斷事實，且原判決就系爭土地
      原屬課徵田賦土地，嗣前鎮分處執行97年度地價稅稅地清
      查及依據高雄市政府都市發展局97年6月17日高市都發開
      字第0970008398號函復，查得系爭土地於88年12月15日都
      市計畫發布，編定土地使用分區為「特定倉儲轉運專用區
      」，且前鎮分處於98年1月20日派員至現場勘查結果，系
      爭土地皆為空地，未作農業使用，有現場會勘人員高美錦
      之證詞及照片可稽，復依行政院93年6月18日院台經字第0
      9300284498號函、經濟部93年6月25日經授營字第0932028
      9070號函、高雄市政府91年2月25日高市府工都字第08402
      號公告及研商行政院交辦「為避免高雄航空貨運園區計畫
      用地閒置」會議紀錄，可知系爭土地因投資開發計畫無法
      解決飛安問題而中止，參諸上訴人97年12月31日高資字第
      0970008335號函之內容，足見系爭土地自中止上揭投資計
      畫後，並未興建任何建築物，而為空地，未作農業使用，
      且上訴人於94年9月間計畫將系爭土地作為貨櫃車及貨櫃
      聯結車停放場，而上訴人亦無法舉證證明系爭土地於92年
      至96年間仍作農業使用，不符合課徵田賦要件，依土地稅
      法第14條及第22條規定，應課徵地價稅，被上訴人自得依
      稅捐稽徵法第21條規定，補徵上訴人系爭土地92年至96年
      地價稅。惟系爭土地中之60、71-1地號土地，分別有禁建
      及限建部分，被上訴人僅依土地稅減免規則第11條之4第2
      項規定，全部減徵地價稅30%，尚有違誤，經被上訴人依
      禁建及限建部分面積及規定，重新計算補徵上訴人92年至
      96年之地價稅應為7,846,794元。因該補徵上訴人地價稅
      處分係涉及金錢給付之行政處分，既經原審法院查明其數
      額有誤，其相關之土地面積及金額亦為兩造所確認，則依
      行政訴訟法第197條之規定，原審法院自得以確定不同金
      額之給付代替之，乃判決撤銷訴願決定及原處分（復查決
      定含原核定處分）中關於補徵上訴人92年至96年地價稅超
      過7,846,794元部分（即379,686元部分，詳如附表），並
      駁回上訴人其餘之訴等情，業已詳述其得心證之理由及法
      律意見，且就上訴人所主張之論點何以不足採，分別予以
      指駁甚明，本院核無不合。
(三)、原判決所依據之現場會勘人員高美錦之證詞及照片、前開
      行政院93年6月18日函、經濟部93年6月25日函、高雄市政
      府91年2月25日公告及研商行政院交辦「為避免高雄航空
      貨運園區計畫用地閒置」會議紀錄、上訴人97年12月31日
      函及上訴人於94年9月間計畫將系爭土地作為貨櫃車及貨
      櫃聯結車停放場等證據，固依序僅能證明現場會勘時，系
      爭土地皆為空地，未作農業用地使用、系爭土地因投資開
      發計畫無法解決飛安問題而中止，依法須作低密度使用，
      不可影響未來中長期開發計畫，亦不可有固定建築物、系
      爭土地未興建任何建築物，而為空地、上訴人於94年9月
      間僅計畫將系爭土地作為貨櫃車及貨櫃聯結車停放場，尚
      未開發等情，惟亦不足以證明系爭土地於92年至96年間仍
      作農業用地使用。又系爭土地於88年12月15日都市計畫發
      布，編定土地使用分區為「特定倉儲轉運專用區」，復已
      規定地價，既不符合土地稅法第22條第1項前段「非都市
      土地依法編定之農業用地或未規定地價」之規定，且不符
      合土地稅法第22條第1項但書第1款前段「依都市計畫編為
      農業區及保護區」之規定，則不論系爭土地是否符合該條
      款但書後段「限作農業用地使用」之規定，均與該條款課
      徵田賦之規定不符。另經前鎮分處於98年1月20日派員至
      現場勘查結果，系爭土地皆為空地，未作農業用地使用；
      倘上訴人主張系爭土地有土地稅法第22條第1項第2款「公
      共設施尚未完竣」、或第3款「依法限制建築」、或第4款
      「依法不能建築」、或第5款「依都市計畫編為公共設施
      保留地」等情，則上訴人就系爭土地於92年至96年間「仍
      作農業用地使用」之有利於己之事實，自應負舉證責任，
      然上訴人並未提出確切證據證明系爭土地於92年至96年間
      仍作農業用地使用，即不符合土地稅法第22條第1項第2款
      、第3款、第4款及第5款「仍作農業用地使用」之規定，
      而與各該條款課徵田賦之規定不符。是原判決肯認被上訴
      人依土地稅法第14條及稅捐稽徵法第21條規定，改課系爭
      土地92年至96年地價稅，並無違誤。則上訴意旨指摘原判
      決有違反土地稅法第10條第1項規定、證據法則及判決不
      備理由之違法情事云云，尚難採信。
(四)、另按「撤銷訴訟，其訴訟標的之行政處分涉及金錢或其他
      代替物之給付或確認者，行政法院得以確定不同金額之給
      付或以不同之確認代替之。」為行政訴訟法第197條所規
      定。上訴人提起本件撤銷訴訟，其訴訟標的之行政處分固
      係原處分（復查決定含原核定處分），而非僅係爭執其額
      度，惟原處分（復查決定含原核定處分）係涉及金錢給付
      之行政處分，系爭土地之面積（包括禁建及限建部分面積
      ）及地價既為兩造所不爭執，且被上訴人所屬鹽埕分處（
      下稱鹽埕分處）業以100年4月19日高市西稽鹽地字第1007
      905006號函覆被上訴人及前鎮分處，表明系爭土地92年至
      96年原補徵稅額分別為1,645,078元、1,645,445元、1,64
      5,801元、1,645,252元、1,644,904元；重新核算應補徵
      稅額分別為1,569,919元、1,569,944元、1,570,400元、
      1,568,936元、1,567,595元（植為1,567,959元）等情，
      並經被上訴人提出該函及地價稅更正明細表、系爭土地由
      田賦改按地價稅（重核）表予原審法院查明其數額確實有
      誤，則原審法院依行政訴訟法第197條規定，以被上訴人
      所肯認之鹽埕分處重新核算應補徵地價稅總額7,846,794
      元之給付代替之，核無不當取代行政裁量權之違法。是上
      訴意旨指摘原判決有適用法規不當之違法情事云云，亦不
      足採。
(五)、綜上所述，原判決維持訴願決定及原處分（復查決定含原
      核定處分）關於補徵地價稅總額7,846,794元部分（即不
      利上訴人部分），而就不利上訴人部分駁回上訴人在第一
      審之訴，核無違誤。上訴論旨，仍執前詞，指摘原判決不
      利上訴人部分違背法令，求予廢棄，並撤銷訴願決定及原
      處分（復查決定含原核定處分）不利上訴人部分，為無理
      由，應予駁回。
六、據上論結，本件上訴為無理由。依行政訴訟法第255條第1項
    、第98條第1項前段，判決如主文。
中　　華　　民　　國　　100　 年　　12　　月　　8　　 日
                    最高行政法院第二庭
                        審判長法官　劉　鑫　楨
                              法官　姜　素　娥
                              法官　吳　慧　娟
                              法官　許　瑞　助
                              法官　李　玉　卿

以  上  正  本  證  明  與  原  本  無  異
中　　華　　民　　國　　100　 年　　12　　月　　8　　 日
　　　　　　　　　　　　　　　書記官　莊　俊　亨